臺灣臺中地方法院刑事判決　　　　　　　96年度交易字第22號
公　訴　人　臺灣臺中地方法院檢察署檢察官
被　　　告　丙○○
上列被告因過失傷害案件，經檢察官提起公訴（九十五年度偵字
第二五五三六號），被告於準備程序就被訴事實為有罪之陳述，
本院合議庭裁定由受命法官獨任進行簡式審判程序，並予判決如
下：
    主    文
丙○○因過失傷害人，處拘役拾日，如易科罰金，以銀元佰
元即新臺幣玖佰元折算壹日。
    犯罪事實
一、丙○○前無不法之犯罪前科紀錄，素行尚佳，其於民國九十
    五年四月十六日二十一時十五分許，駕駛車牌號碼ＯＨ－一
    七七一號自用小客車，沿臺中市○○區○○路由文心路往天
    津路方向行駛，行至臺中市○○區○○路與永定二街交岔路
    口欲左轉至永定二街時，原應注意汽車行駛時，駕駛人應注
    意車前狀況，並隨時採取必要之安全措施，且應注意汽車行
    駛至交岔路口轉彎時，轉彎車應讓直行車先行等規定；而依
    當時天候晴，光線為夜間有照明，路面鋪設柏油且乾燥、無
    缺陷、無障礙物等情形，視距良好，並無不能注意之情事，
    竟疏未注意車前狀況及未遵守禮讓直行車先行之規定，即貿
    然左轉彎欲進入永定二街，適對向有甲○騎乘車牌號碼ＶＯ
    Ｈ－九四五號輕型機車，沿臺中縣北屯區○○路由天津路往
    文心路方向行駛，亦疏未遵行飲用酒類後其吐氣所含酒精濃
    度超過每公升０‧二五毫克者，不得駕車之規定〔甲○事後
    經抽血檢驗結果，血液酒精濃度為九０‧九mg／dL，換算呼
    氣酒精濃度為每公升０‧三九毫克（0.004347×90.9）〕，
    因突見丙○○所駕駛之前開自用小客車左轉駛來，已煞停閃
    避不及，旋甲○所騎乘輕型機車之前車頭即與丙○○所駕駛
    自用小客車之右側車身相互撞擊，致甲○人車倒地並因而受
    有頭部外傷併腦震盪症候群、上唇裂傷三公分等傷害。嗣丙
    ○○於車禍後即滯留在現場，並在有偵查權限之警察機關尚
    未發覺犯罪前，主動向據報前來處理，有偵辦犯罪職務之臺
    中市警察局第五分局交通分隊警員林清立坦承肇事，且自願
    接受裁判。
二、案經甲○訴請臺灣臺中地方法院檢察署檢察官偵查起訴。
    理    由
一、被告丙○○就上揭犯罪事實，已於本院訊問時坦認不諱，核
    與告訴人甲○於警詢及偵查中指述因本件車禍遭被告所駕駛
    前開自用小客車撞擊之情節大致相符（見他字卷第一二頁、
    第二二頁），復有道路交通事故現場圖、道路交通事故調查
    報告表（一）、（二）、現場照片七張在卷足佐（見他字卷
    第八頁至第一０頁、第一六頁至第一九頁）。另告訴人因本
    件車禍，受有如犯罪事實欄所載之前揭傷勢，則有賢德醫院
    （診所）之診斷證明書一紙存卷可參（見他字卷第四頁）。
    按汽車行駛時，駕駛人應注意車前狀況，並隨時採取必要之
    安全措施；又汽車行駛至交岔路口轉彎時，轉彎車應讓直行
    車先行；道路交通安全規則第九十四條第三項、第一百零二
    條第七款分別定有明文，被告既領有駕駛執照，對上開規定
    ，自應知之甚詳，並為被告應行注意之事項，而本件車禍發
    生當時，現場係天候晴，光線為夜間有照明，路面鋪設柏油
    且乾燥、無缺陷、無障礙物等情，為前開道路交通事故調查
    表（一）所明載，被告自承其意識清楚，所駕車輛機件正常
    ，並無不能注意之情事，詎竟疏未注意車前狀況，且未禮讓
    直行車，即貿然左轉，其駕車行為違反上開行車規定，自有
    過失，甚為明確。而本件車禍經先後送請臺灣省臺中市區車
    輛行車事故鑑定委員會及臺灣省車輛行車事故覆議鑑定委員
    會鑑定結果，均認為「丙○○駕駛自用小客車於交叉路口左
    轉彎時，未讓對向直行車先行，為肇事主因」，有臺灣省臺
    中市區車輛行車事故鑑定委員會鑑定意見書一份與臺灣省車
    輛行車事故覆議鑑定委員會九十五年十月二日府覆議字第０
    九五０一００八一四號函在卷可按（見他字卷第五頁至第六
    頁、第三一頁），適同於本院前揭認定，益足為證。另告訴
    人因此車禍受有頭部外傷併腦震盪症候群、上唇裂傷三公分
    等傷害，已見前述，被告之過失駕駛行為與告訴人之傷害結
    果間，具有相當因果關係，亦足認定。雖告訴人於本件車禍
    亦有未遵守飲用酒類後，其吐氣所含酒精濃度超過每公升０
    ‧二五毫克者，不得駕車規定之疏失情形（告訴人事後經抽
    血檢驗結果，血液酒精濃度為九０‧九mg／dL，換算呼氣酒
    精濃度為每公升０‧三九毫克），有中國醫藥大學附設醫院
    檢驗檢查報告一紙足稽（見他字卷第一四頁），惟此僅屬告
    訴人對車禍傷害之發生與有過失，得為本院量刑時之參考及
    告訴人請求民事損害賠償時有無過失相抵之問題而已，仍難
    免除被告於本件肇事之過失責任。綜此，本件事證已臻明確
    ，被告犯行洵堪認定。
二、被告丙○○行為後，刑法及刑法施行法業於九十四年二月二
    日經總統以華總一義字第０九四０００一四九０一號令修正
    公布，並於九十五年七月一日施行。按行為後法律有變更者
    ，適用行為時之法律，但行為後之法律有利於行為人者，適
    用最有利於行為人之法律，現行刑法第二條第一項定有明文
    。此條規定乃與刑法第一條罪刑法定主義契合，而貫徹法律
    禁止溯及既往原則，係規範行為後法律變更所生新舊法律比
    較適用之準據法，是刑法第二條本身雖經修正，但刑法第二
    條既屬適用法律之準據法，本身尚無比較新舊法之問題，應
    一律適用裁判時之現行刑法第二條規定以決定適用之刑罰法
    律，先予辨明。又以本次刑法修正之比較新舊法，應就罪刑
    有關之共犯、未遂犯、想像競合犯、牽連犯、連續犯、結合
    犯，以及累犯加重、自首減輕暨其他法定加減原因（如身分
    加減）與加減例等一切情形，本於統一性及整體性原則，綜
    其全部罪刑之結果而為比較，亦有最高法院九十五年度第八
    次刑庭會議決議可資參照。是按：
（一）刑法第二百八十四條第一項前段之過失傷害罪，法定刑得
      科銀元五百元以下罰金，據修正後刑法施行法增訂第一條
      之一：「中華民國九十四年一月七日刑法修正施行後，刑
      法分則編所定罰金之貨幣單位為新臺幣。九十四年一月七
      日刑法修正時，刑法分則編未修正之條文定有罰金者，自
      九十四年一月七日刑法修正施行後，就其所定數額提高為
      三十倍。但七十二年六月二十六日至九十四年一月七日新
      增或修正之條文，就其所定數額提高為三倍」及刑法第三
      十三條第五款修正為：「主刑之種類如下：五、罰金：新
      臺幣一千元以上，以百元計算之」等規定，是依修正後之
      法律，刑法第二百八十四條第一項前段之過失傷害罪所得
      科處之罰金刑最高為新臺幣一萬五千元（五百元三十）
      、最低為新臺幣一千元；然依被告丙○○行為時之刑罰法
      律，即罰金罰鍰提高標準條例第一條前段規定之提高倍數
      十倍及刑法第三十三條第五款規定之罰金最低額一元計算
      ，該罪之罰金刑最高為銀元五千元，最低額為銀元一元，
      若依現行法規所定貨幣單位折算新臺幣條例第二條之規定
      換算為新臺幣，最高額雖與新法同為新臺幣一萬五千元，
      然最低額僅為新臺幣三元。因此，比較上述修正前、後之
      刑罰法律，自應以被告行為時關於科處罰金刑之法律較有
      利於被告。
（二）關於自首之問題，修正前刑法第六十二條係規定「對於未
      發覺之罪自首而受裁判者，減輕其刑。但有特別規定者，
      依其規定」，修正後刑法第六十二條則規定「對於未發覺
      之罪自首而受裁判者，得減輕其刑。但有特別規定者，依
      其規定」，此項變動影響行為人之刑罰法律效果，自屬刑
      法第二條第一項之「法律變更」。本件被告丙○○自首之
      時間為新修正刑法生效前之九十五年四月十六日，自應為
      新舊法比較，經比較新舊法結果，因修正前舊法規定為「
      必減」其刑，較有利於行為人，即新法之規定對於被告並
      無較為有利之情形，是依修正後刑法第二條第一項前段之
      規定，應適用被告行為時之法律，即應適用修正前刑法第
      六十二條之規定，減輕被告之刑。
（三）綜合上述各條文修正前、後之比較，揆諸前揭最高法院決
      議及修正後刑法第二條第一項前段、但書規定之「從舊從
      輕」原則，因被告丙○○所犯刑法第二百八十四條第一項
      前段過失傷害罪，依修正前刑法第三十三條第五款規定，
      其法定得予科處之罰金刑最低額度較低，且修正前刑法關
      於符合自首要件係規定為必減，綜其全部罪刑之比較，自
      應一體適用被告行為時之法律，即修正前刑法之相關規定
      及罰金罰鍰提高標準條例第一條前段，予以論處。
三、核被告丙○○所為，係犯刑法第二百八十四條第一項前段之
    過失傷害罪。另被告於車禍發生後留在現場，並主動向前來
    現場處置之臺中市警察局第五分局交通分隊警員林清立坦承
    肇事，自願接受裁判等情，已據被告供陳在案（見本院卷第
    一九頁），且有臺中市○○○道路交通事故肇事人自首情形
    紀錄表及前開道路交通事故調查報告表（二）載明被告肇事
    後並未逃逸之情可憑（見他字卷第一五頁、第一０頁），被
    告係對於未發覺之罪自首而受裁判，應依修正前刑法第六十
    二條前段之規定，減輕其刑。爰審酌被告之素行，有其臺灣
    高等法院被告前案紀錄表附卷可查，其於本件車禍之過失程
    度，告訴人甲○之受傷狀況，告訴人對本件車禍之發生亦與
    有過失，同為肇事原因，被告肇事後迄今尚未能與告訴人達
    成和解，以金錢稍事彌補告訴人因本件車禍所受身心之損害
    ，暨其犯後於本院終能坦認自己確有過失之犯罪後態度等一
    切情形，量處如主文所示之刑，並依修正前刑法第四十一條
    第一項前段及罰金罰鍰提高標準條例第二條之規定，諭知易
    科罰金之折算標準〔按涉及法院裁量權行使者，需於裁量權
    行使時，方有比較適用之問題，如易科罰金、易服勞役、緩
    刑、保安處分之宣告。故就一般綜合罪刑之結果而為比較，
    以決定罪刑之適用時，不需就易科罰金等列為比較，必迨已
    決定為緩刑、保安處分之宣告，或所處之刑得易科罰金或易
    服勞役時，始就各該緩刑、易科罰金等部分決定其適用標準
    。本件被告犯罪時之刑法第四十一條係規定「犯最重本刑為
    五年以下有期徒刑以下之刑之罪，而受六月以下有期徒刑或
    拘役之宣告，因身體、教育、職業、家庭之關係或其他正當
    由，執行顯有困難者，得以一元以上三元以下（按：業經修
    正前罰金鍰提高標準條例第二條提高一百倍）折算一日，易
    科罰金。但確因不執行所宣告之刑，難收矯正之效或難以維
    持法秩序者，不在此限。」；嗣於九十四年二月二日經修正
    公布，並於九十五年七月一日施行，新刑法第四十一條修正
    為「犯最重本刑為五年以下有期徒刑以下之刑之罪，而受六
    個月以下有期徒刑或拘役之宣告者，得以新臺幣一千元、二
    千元或三千元折算一日，易科罰金。但確因不執行所宣告之
    刑，難收矯正之效，或難以維持法秩序者，不在此限。」，
    上開法律既有變更，經比較行為時法及裁判時法後，以行為
    時之修正前刑法關於易科罰金之規定對被告較為有利，依刑
    法第二條第一項前段之規定，自應適用修正前刑法第四十一
    條第一項前段規定，就對被告所處拘役刑諭知易科罰金之折
    算標準，且無庸與前開之新舊刑法規定為綜合之比較〕。
據上論斷，應依刑事訴訟法第二百七十三條之一第一項、第二百
九十九條第一項前段，刑法第二條第一項前段、第二百八十四條
第一項前段，修正前刑法第六十二條前段、第四十一條第一項前
段，罰金罰鍰提高標準條例第一條前段，修正前罰金罰鍰提高標
準條例第二條，現行法規所定貨幣單位折算新臺幣條例第二條，
判決如主文。
本案經檢察官乙○○到庭執行職務。
中　　華　　民　　國　　96　　年　　2 　　月　　1 　　日
                  刑事第一庭  法  官  陳思成
上正本證明與原本無異。
如不服本判決，應於送達後十日內向本院提出上訴狀（須附繕本
），上訴於臺灣高等法院臺中分院。
                              書記官  王嘉麒
中　　華　　民　　國　　96　　年　　2 　　月　　1 　　日
附錄論罪科刑法條
刑法第二百八十四條第一項
因過失傷害人者，處六月以下有期徒刑、拘役或五百元以下罰金
，致重傷者，處一年以下有期徒刑、拘役或五百元以下罰金。
